【裁判字號】    99,訴,1306
【裁判日期】    991230
【裁判案由】    違反毒品危害防制條例
【裁判全文】
臺灣臺南地方法院刑事判決              99年度訴字第1306號
公  訴  人  臺灣臺南地方法院檢察署檢察官
被      告  林瑞興
上列被告因違反毒品危害防制條例案件，經檢察官提起公訴（99
年度毒偵字第1619號），被告於準備程序期日就被訴事實為有罪
陳述，本院聽取當事人之意見後，經合議庭裁定由受命法官獨任
進行簡式審判程序，並判決如下：
    主  文
林瑞興施用第一級毒品，處有期徒刑陸月，如易科罰金，以新臺
幣壹仟元折算壹日。
    事  實
一、林瑞興前曾因施用毒品案件，經本院以89年度毒聲字第1658
    號裁定令入戒治處所施以強制戒治，嗣於民國89年11月13日
    因停止戒治付保護管束釋放出所，並於90年6月2日因保護管
    束期滿未經撤銷視為執行完畢，詎其仍不知悔改，復於受前
    揭強制戒治處分執行完畢並釋放後之5年內即90年10月19日
    上午或之前4日內之不詳時間，再因施用第一、二級毒品之
    案件，經本院以91年度訴字第448號判決，分別判處有期徒
    刑7月、5月，定應執行刑為有期徒刑11月確定，並與另件施
    用毒品案件即本院92年度易字第1377號判決所判處之有期徒
    刑8月接續執行，於93年11月11日假釋出監，於94年2月1日
    縮刑期滿假釋未經撤銷視為執行完畢（未構成累犯）。惟林
    瑞興竟仍不知戒除毒癮，復於99年8月1日19時許，再基於施
    用第一級毒品之犯意，在臺南縣西港鄉友人住處，以針筒（
    未據扣案）注射之方式，施用第一級毒品海洛因1次。嗣警
    方於99年8月5日中午12時20分許，持臺南地院核發之搜索票
    前往林瑞興位在臺南縣西港鄉後營村280之14號住處執行搜
    索時，查獲5個裝過毒品之殘渣袋，並經林瑞興同意採尿後
    ，檢驗結果呈嗎啡陽性反應，而查悉上情。
二、案經臺南市警察局第六分局報請臺灣臺南地方法院檢察署檢
    察官偵查起訴。
    理  由
一、本件被告林瑞興所犯為死刑、無期徒刑、最輕本刑為三年以
    上有期徒刑以外之罪，亦非屬高等法院管轄之第一審案件，
    其於準備程序進行中，先就被訴事實為有罪之陳述，經法官
    告知簡式審判程序之旨，並聽取公訴檢察官之意見後，依刑
    事訴訟法第273條之1第1項、第273條之2等規定，裁定進行
    簡式審判程序，且不受同法第159條第1項、第161條之2、第
    161條之3、第163條之1及第164條至第170條所規定證據能力
    認定及調查方式之限制，合先敘明。
二、前開事實，業經被告林瑞興於本院審理時坦承不諱，而被告
    於99年8月5日15時30分，經其同意後為警所採集之尿液，經
    送長榮大學毒物研究中心以酵素免疫分析法EIA篩檢及氣相
    層析質譜儀GC／MS檢驗結果，確呈現嗎啡之陽性反應，此有
    長榮大學毒物研究中心確認報告、送驗尿液及年籍對照表各
    1紙附卷可稽（偵查卷第26頁、警卷第12頁參見）。按海洛
    因係由嗎啡經化學合成而製得，經施用進入人體後，因代謝
    而分解又生成嗎啡，因此施用海洛因後，由尿液檢驗結果仍
    為嗎啡反應。是以，被告自白施用第一級毒品海洛因1次，
    而其採尿化驗之結果亦呈現施用海洛因後之代謝物即嗎啡陽
    性反應，乃屬科學上合理之現象，足認被告此部分之任意性
    自白核與事證相符，應堪予採信。
三、復按92年7月9日修正公布、93年1月9日施行之毒品危害防制
    條例第20條、第23條將施用毒品之刑事處遇程序，區分為「
    初犯」及「5年內再犯」、「5年後再犯」；依其立法理由之
    說明：「初犯」，經觀察、勒戒或強制戒治後，應為不起訴
    處分或不付審理之裁定，經觀察、勒戒或強制戒治執行完畢
    釋放後，「5年內再犯」者，因其再犯率甚高，原實施之觀
    察、勒戒及強制戒治既已無法收其實效，爰依法追訴或裁定
    交付審理，至於經觀察、勒戒或強制戒治執行完畢釋放後，
    「5年後再犯」者，前所實施之觀察、勒戒或強制戒治已足
    以遮斷其施用毒品之毒癮，為期自新及協助其斷除毒癮，仍
    適用「初犯」規定，先經觀察、勒戒或強制戒治之程序。從
    而依修正後之規定，僅限於「初犯」及「5年後再犯」2種情
    形，始應先經觀察、勒戒或強制戒治程序；倘被告於5年內
    已再犯，經依法追訴處罰，縱其第3次（或第3次以上）再度
    施用毒品之時間，在初犯經觀察、勒戒或強制戒治執行完畢
    釋放5年以後，已不合於「5年後再犯」之規定，且因已於「
    5年內再犯」，顯見其再犯率甚高，原實施觀察、勒戒或強
    制戒治，已無法收其實效，即應依該條例第10條處罰，至第
    3次（或第3次以上）施用毒品之時間，是否宜有期間限制？
    以多久為適宜？則分屬刑事政策、專門醫學之範圍，非審判
    機關所能決定，有待循立法途徑解決（最高法院95年5月9日
    95年度第7次刑事庭會議決議及97年9月9日97年度第5次刑事
    庭會議決議意旨參照）。查本件被告前曾因施用毒品案件，
    經本院裁定送強制戒治執行完畢釋放出所，復於受強制戒治
    執行完畢並釋放後之5年內，再因施用第一、二級毒品案件
    ，經本院分別判處有期徒刑7月、5月，定應執行刑為有期徒
    刑11月確定，此有臺灣高等法院被告前案紀錄表1份附卷可
    按，是本件被告雖係於受上開強制戒治執行完畢並釋放後之
    5 年後，再犯本件毒品危害防制條例第10條第1項之罪，惟
    因前述5年內曾另再犯施用毒品罪名而屬3犯，依法仍應予以
    追訴處罰。故而，本件事證明確，被告犯行堪以認定。
四、本件核被告所為，係犯毒品危害防制條例第10條第1項之施
    用第一級毒品罪。又被告持有第一級毒品海洛因並進而施用
    ，其持有之低度行為應為施用之高度行為所吸收，不另論罪
    。次按犯第4條至第8條、第10條或第11條之罪，供出毒品來
    源，因而查獲其他正犯或共犯者，減輕或免除其刑，此毒品
    危害防制條例第17條第1項定有明文。經查：本件被告固於
    警詢及偵查中即已供稱其本次施用毒品之來源，為一真實姓
    名、年籍不詳，綽號「阿偉」之人，並有提供0000000000號
    之行動電話門號，惟「並未因此而查獲」其他正犯及共犯等
    情，業經公訴檢察官當庭陳述在卷，並有與查獲本件之臺南
    市警察局第六分局偵查隊偵查佐吳泓之電話記錄表1份在卷
    可稽（本院卷第36頁、第16頁參見），是本件自無前揭法條
    得予減免其刑之適用。再查，被告雖於本院審理時主張其於
    犯本件後，因另行知悉有人販賣毒品，故自行配合臺南縣警
    察局學甲分局破獲郭哲羽並業經起訴在案，應得以減刑云云
    ，惟查：郭哲羽既並非是因被告犯本件毒品危害防制條例第
    10條之罪之毒品來源，已如前述，此外，郭哲羽遭查獲起訴
    之犯罪事實，復均與被告本次之犯行及所供出之毒品來源無
    關，此亦經本院依職權調閱臺灣臺南地方法院檢察署99年度
    營毒偵字第322號、99年度偵字第12934、13247號起訴書1份
    在卷可稽，是仍無從適用前揭之規定予以減免其刑，均附此
    敘明。茲審酌被告前曾因施用毒品案件，經送觀察、勒戒、
    強制戒治、並判處徒刑，且均執行完畢後，卻仍不思戒絕毒
    癮、革除惡習，顯見戒癮之意志力薄弱，惟念及被告施用毒
    品之犯行，在本質上乃屬自我戕害身心健康之行為，且被告
    成年後，除施用毒品之案件外，尚無犯其他破壞社會秩序或
    侵害他人權益之罪而遭科刑之紀錄，素行尚可，並斟酌被告
    為高職肄業，教育程度尚可，目前已有正當職業，且預計於
    明年2月23日成婚，未婚妻目前已經懷孕5月，本次施用毒品
    之動機是因工作時間轉換，無法持續接受美沙酮治療，以及
    被告犯後已知坦承犯行，非全無悔意等一切情狀，量處如主
    文所示之刑，並諭知易科罰金之折算標準，以啟自新。
五、又扣案之殘渣袋5個，被告固坦承為其所有之物，惟否認是
    供其犯本罪所用、預備所用或所得之物，辯稱：是很久以前
    施用二級毒品剩下者（本院卷第36頁參見），再者，前揭殘
    渣袋5個，經警初步檢驗之結果含嗎啡、海洛因、安非他命
    反應，此有初步檢驗報告書1份、照片2張等在卷可稽（警卷
    第10、11頁參見），然查，被告本次驗尿之結果，確並無呈
    現安非他命之陽性反應，此有驗尿報告1份在卷可稽，是顯
    見被告供稱前揭扣案物品並非供其犯本罪所用、預備所用或
    所得之物尚非全屬無據，應得採信，此外，前揭物品業經施
    用完畢，已非屬毒品違禁物，是本院自無從諭知沒收，併此
    敘明。
六、據上論斷，應依刑事訴訟法第273條之1第1項、第299條第1
    項前段，毒品危害防制條例第10條第1項，刑法第11條前段
    、刑法第41條第1項前段，判決如主文。
本案經檢察官王誠到庭執行職務。
中    華    民    國    99    年    12    月    30    日
                  刑事第六庭  法  官  林臻嫺
以上正本證明與原本無異。
如不服本判決應於收受本判決後10日內向本院提出上訴書狀，並
應敘述具體理由。如未敘述上訴理由者，應於上訴期間屆滿後20
日內向本院補提理由書狀（均須按他造當事人之人數附繕本）「
切勿逕送上級法院」。
                              書記官  洪培綺
中    華    民    國    99    年    12    月    30    日
附錄本案論罪科刑法條全文：
毒品危害防制條例第10條第1項：
施用第一級毒品者，處 6 月以上 5 年以下有期徒刑。

司法院資訊處製作；財團法人民間司法改革基金會備份。
